臺灣高等法院臺南分院刑事判決　　　　　九十一年度重上更(二)字第三九九號　Ｇ
　　　上　訴　人
　　　即　被　告　丙　○　○
　　　選任辯護人　查　名　邦　律師
右上訴人因妨害自由案件，不服臺灣臺南地方法院八十五年度訴字第九四一號中華民
國八十六年七月三十一日第一審判決（起訴案號：臺灣臺南地方法院檢察署八十五年
度偵字第二六五、八六一九號），提起上訴，經最高法院第二次發回更審，本院判決
如左：
      主      文
原判決關於丙○○部份撤銷。
丙○○無罪。
      理      由
一、公訴意旨略以：被告甲○○、戊○○（以上二人業經判決有罪確定）與乙○○合
    夥在台中縣大雅鄉○○路一三五號興建大樓銷售，甲○○、戊○○復分別借款新
    台幣（下同）二千餘萬元、九百萬元予乙○○，詎乙○○將上揭合夥興建之大樓
    銷售完畢，竟未將銷售紅利分配予甲○○、戊○○，且未清償甲○○欠款，即藏
    匿在台南縣永康市○○路一０三巷三弄二十五號，致甲○○、戊○○追索無著，
    八十四年十月初，丁○○（通緝中）知悉住在台南縣永康市○○路一０三巷三弄
    二十五號之乙○○係甲○○、戊○○所欲找尋追索債務之人，即以電話與甲○○
    連絡，表明知悉乙○○之落腳處，願幫甲○○、戊○○找得乙○○，惟甲○○、
    戊○○必須給付一百五十萬元報酬後，丁○○即夥同丙○○、侯江旺（另移本院
    併案審理）追蹤掌握乙○○之行蹤，至八十四年十月十五日中午十二時，丁○○
    確定乙○○在台南縣永康市○○路一０三巷二五號無誤後，即以電話聯絡甲○○
    、戊○○從台中駕車南下上揭處所，丁○○、侯江旺則在該處守候以防乙○○離
    去，十四時許，戊○○駕駛吉普車搭載甲○○趕到現場與丁○○、侯江旺會合後
    不久，乙○○即從二五號房屋走出欲駕駛渠所有紅色龐帝克跑車時，丁○○、侯
    江旺、戊○○、甲○○即趨前將乙○○押上戊○○之吉普車上後，往高速公路新
    市○○道方向行駛，途中丁○○則以行動電話聯絡共謀之丙○○駕駛一部吉普車
    在新市○○道接應後，至新市○○道，侯江旺則改搭丙○○之吉普車，二車押乙○○沿省縱貫線至戊○○住處，由戊○○簽發面額計一百五十萬元支票四張並由
    甲○○背書後交付丁○○以為報酬後，丁○○、侯江旺、丙○○始駕車離去，乙○○則留在該處與甲○○、戊○○商談合夥分紅及清償債務問題達到一定結果後
    ，甲○○、戊○○始讓之離去，因認丙○○與甲○○、戊○○、丁○○、侯江旺
    共涉犯刑法第三百零二條第一項以其他非法方法剝奪他人行動自由罪嫌云云。
二、公訴人認被告丙○○涉有與甲○○、戊○○、丁○○、侯江旺等人共同以其他非
    法方法，剝奪乙○○之行動自由，無非以(一)告訴人乙○○被丁○○、侯江旺強押
    上戊○○之吉普車等情，業據告訴人指訴綦詳，(二)告訴人係躲避被告甲○○、戊○○之債務而躲至台南縣永康市見著甲○○、戊○○逃之惟恐不及，若非被告等
    人以強押方法、告訴人自無見著被告等人即隨之到台中商談之理，(三)復參以被告
    甲○○、戊○○既以一百五十萬元之高酬給付被告丁○○、丙○○及侯江旺，亦
    無僅係提供告訴人之藏匿處所而已，顯尚包括被告等共謀強押告訴人至台中無訛
    等情為論據。
三、按犯罪事實應依證據認定之，無證據不得推定其犯罪事實，刑事訴訟法第一百五
    十四條定有明文。又事實之認定，應憑證據，如未能發現相當之證據，或證據不
    足以證明，自不能以推測或擬制之方法，為裁判之基礎，最高法院四十年台上字
    第八六號判例意旨，可資參照。
四、經查，本案係共同被告丁○○知悉乙○○藏身於「台南縣永康市○○路一○三巷
    三弄二五號」，且側面探知乙○○係甲○○、戊○○急欲找尋之人，始與甲○○
    連絡，洽談提供線報之酬勞，案發當日亦由丁○○確定乙○○在永康上址後，聯
    絡甲○○、戊○○二人從台中駕車南下上揭處所，並邀侯江旺至現場四人會合後
    ，適乙○○從上開地址欲外出，石、陳二人在旁守候，並推由丁○○、侯江旺二
    人趨前將乙○○請上戊○○之吉普車，五人共乘一車往新市○○道方向行駛；易
    言之，辜不論乙○○是否出於自由意願而上戊○○所駕駛之吉普車，然被告丙○○彼時並不認識乙○○、甲○○、戊○○等人，復始終未與丁○○、侯江旺等人
    相約前往上址，此業據告訴人乙○○及共同被告等迭次供明，是被告自不可能與
    渠等有任何犯意聯絡或行為分擔。
五、而丁○○係於乙○○上車後始以行動電話聯絡被告，並希望被告另開一部車至新
    市○○道與之會合，被告依約赴會後，只見侯江旺改搭被告之車，被告即搭載侯
    江旺隨戊○○所駕之吉普車共同北上台中，事後由丁○○給付被告三萬六千元之
    車資，由台南至台中之路程，被告既未與乙○○同車，亦未與丁○○、甲○○、
    戊○○等人有商談之機會，則被告僅係單純受丁○○之委託，充當司機幫忙載人
    ，應不具共犯身分灼然至明。
六、至戊○○於警訊時固供稱：「丙○○恐嚇沒付錢要砍斷乙○○手腳」，惟證人乙○○於本院審理時證述：「至台中途中丙○○沒有與其同車，是同車之丁○○恐
    嚇要砍斷其手腳，丙○○均無說及還錢之事」等語，當時與乙○○同車之甲○○
    亦供稱：「並不記得丙○○有恐嚇說沒付錢要砍斷乙○○手腳，只對丁○○有印
    象」，而戊○○於本院訊問初雖供稱：「在臺南至台中路上，丙○○在車上恐嚇
    要砍斷乙○○手腳」，惟經本院再詢問臺南至台中途中丙○○並未同車，其究於
    何時聽及上開言語，戊○○卻改稱：「好像在甲○○朋友家」（均見本院九十一
    年十月三十日、十一月十三日訊問筆錄），供詞前後反覆，與當時同車之乙○○
    及甲○○上開之供詞顯有矛盾，另核與共同被告丁○○、侯江旺迭次於偵、審時
    對同一事實之供述亦不相符合，是戊○○於上開警訊時之供述，應無足採信。
七、另被告丙○○於警訊中雖供認：「事前我聽丁○○說要找姓『江』的人，我就在
    台南縣永康市○○○路一間華城舞廳門前載丁○○前往台南市○○路要找姓『江
    』所駕駛的跑車，但沒有發現他的跑車，我們就離開」（見警卷第四頁），而可
    認為被告事發前，即已有參與丁○○尋訪乙○○行蹤之行為，然未可僅憑此即推
    斷其事前有參與強押乙○○之謀議，況乙○○之行蹤係由證人即乙○○之房東謝
    鴻盛告知丁○○，丁○○始知悉乙○○藏匿處，此經證人謝鴻盛於警、偵訊時證
    述明確（見警卷第十九頁、偵卷第三十一頁），故在此之前；被告丙○○何能參
    與謀議，又若被告果真與丁○○等人有犯意之聯絡，丁○○於確定乙○○住處並
    以電話聯絡甲○○、戊○○駕車南下時，亦無僅與侯江旺，而未聯絡被告在該處
    守候之理，是被告辯稱丁○○係於乙○○上車後始以行動電話聯絡被告，要被告
    開車至新市○○道載人，至交流道被告即搭載侯江旺隨戊○○所駕之吉普車共同
    北上台中等語，應屬可信。又被告丙○○雖又於警訊供認：「在返回台南途中(
    指八十四年十月十五日強押乙○○談判清償債務事後，取得報酬返回台南途中）
    丁○○說一百五十萬元，每人分四十三萬元，餘款二十一萬元，要分給跟他講這
    事的人，我們也都同意，我就持十萬元及六十萬元支票二張，其餘二張支票由丁○○拿走」（見警卷第五頁），然丙○○如確有參與犯罪，其參與之程度應遠不
    及於侯江旺，而如前述近半數贓款之支票，竟由丙○○而非侯江旺帶走，顯與常
    情不符，再者；丁○○於警訊時供稱：「十萬元之支票我交給丙○○，他再交給
    不詳的朋友轉帳由我領取」，證人吳秀美於警訊時亦證稱：「該支票是在八十四
    年十月十九日十萬元轉入我帳戶內」（見警卷第一、二、二十頁），可見並非被
    告等人將上開支票交予丙○○時，即是將贓款分予被告丙○○，是丙○○是否分
    取贓款四十三萬元，即非無疑，又丙○○僅是載人至台中，途中如被害人乙○○
    迭次於偵、審中之證述，均未出言恐嚇，參與程度輕微卻得均分贓款，衡之常情
    ，亦難以置信。
八、綜上各情，參互印證，被告丙○○應無參與本案之犯罪，此外復無積極證據，證
    明被告丙○○有本案任何犯行，自難僅因幫忙載侯江旺到台中，遽認其有參與犯
    罪，應認尚屬不能證明其犯罪。
九、原審就被告丙○○部分未予詳察，遽予以論罪科刑，認事用法，尚有未洽。被告
    上訴意旨堅決否認犯罪，指摘原判決此部分不當，為有理由，自應將此部分撤銷
    改判，而為無罪之諭知，以免抑。
據上論斷，應依刑事訴訟法第三百六十九條第一項前段、第三百六十四條、第三百零
一條第一項，判決如主文。
本件經檢察官蘇南桓到庭執行職務。
中    華    民    國      九十一      年      十二      月      五      日
                                  臺灣高等法院臺南分院刑事第二庭
                                      審判長法官  蘇    重    信
                                            法官  林    永    茂
                                            法官  陳    清    溪
右正本證明與原本無異。
檢察官如不服本判決，應於判決送達後十日內向本院提出上訴書。
                                      法院書記官  李    珍    鳳
中    華    民    國      九十一      年      十二      月      九      日
